【裁判字號】    89,上重訴,3
【裁判日期】    890517
【裁判案由】    殺人
【裁判全文】
臺灣高等法院臺中分院刑事判決              民國八十九年度上重訴字第三號
    上  訴  人
    即  被  告  B00NYA .
    指定辯護人  本院公設辯護人  甲○○
右上訴人因殺人案件，不服臺灣彰化地方法院中華民國八十八年十二月卅一日第一審
判決（民國八十八年度重訴字第一六號，起訴案號：臺灣彰化地方法院檢察署民國八
十八年度偵字第九三二三號），提起上訴，本院判決如左：
    主      文
原判決撤銷。
Ｂｏｏｎｙａ  Ｐｈｉ  ｃｈａｉ殺人，處無期徒刑，禠奪公權終身。
長刀壹把沒收。
    事      實
一、Ｂｏｏｎｙａ  Ｐｈｉ  ｃｈａｉ（下稱為皮猜）與Ａｒｉｙａｍａｎｇ  Ｓｕ
    ｋｋａｍ（起訴書誤植為Ａｉｒｙａｎｉａｎｇ  Ｓｕｋｋａｍ，下稱為舒刊，
    女，西元一九七六年三月五日生，泰國籍）均係合法來台灣工作之泰國人，兩人
    於泰國時即已結識交往。舒刊先於民國（下同）八十六年八月十六日入境台灣，
    在設於彰化縣社頭鄉○○路○段六六六號佩登斯工業股份有限公司（下稱佩登斯
    公司）擔任技工，皮猜嗣於八十七年六月三日入境台灣，在設於台北縣三重市○
    ○路○段三○巷三○弄九號之鉅鴻股份有限公司擔任技工，兩人續有往來。迨八
    十八年五、六月間，舒刊向皮猜表示要分手，皮猜不捨，屢次要求復合不成，因
    此懷恨，認為舒刊移情別戀，竟萌生「我得不到，別人也別想得到」之殺人犯意
    。遂於同年九月二十三日下午一時許，在台北縣三重市不詳市場購妥長刀一把（
    握把部分為木質、長十二公分，刀刃部分為單刃、呈鋸齒狀、刀尖尖銳、長二十
    一公分、下稱長刀）為殺人器械（非依槍彈藥刀械管制條例公告查禁之刀械）
    ，再於翌日（即九月二十四日中秋節）上午自台北搭乘火車南下至彰化縣社頭鄉
    火車站前守候舒刊出現，欲伺機殺之。適佩登斯公司調整放假日（將九月二十四
    日之假期延至二十五日休假），舒刊當日未外出。皮猜竟徹夜滯留在該社頭火車
    站前等待至九月二十五日上午十一時十五分許，適見舒刊偕外勞同事Ｐｒａｗａ
      ｎＹｕｐｈｉｎ（下稱為優皮）共四人來到社頭火車站，即趨前與舒刊談話，
    詎舒刊不期然發現皮猜出現，短暫交談即有意閃避，與優皮等人折返出火車站，
    皮猜見狀，難抑心中殺意，尾隨至火車站前廣場處，疾取前開長刀朝舒刊身體猛
    刺，優皮等見狀救援無效，皮猜於混亂中另取得一把不知何人所有之水果刀（握
    把部分為黑色塑膠、長十點五公分，刀刃部分為單刃、刀尖尖銳、長十二點二公
    分、下稱短刀），即同持該長短二支刀猛刺舒刊身體倒地，使舒刊受有右鎖骨銳
    器刺傷一處（１×３×２公分）、右鎖骨下部銳器刺傷一處（．５×１．５×
    ２公分）、右第三肋間銳器刺傷一處（２×４×４公分）、右第五肋骨銳器刺傷
    一處（４×２公分）深及胸腔及肺臟、右第六肋骨銳器刺傷一處（８×２公分）
    切斷第六肋骨深及胸腔傷及肺臟、右第八肋間銳器刺傷一處（１×２公分）深及
    胸腔傷及肝臟、左第四肋間銳器刺傷一處（３×２×３公分）、左胸外側部第五
    肋間銳器刺傷一處（２×８×１公分）、右三角肌部、前臂部、左前臂部、右膝
    前部等銳器刺傷多處血流不止等傷害。嗣皮猜將猛烈刺砍下已刀尖斷裂、刀身彎
    曲之長刀與前開水果刀丟棄一旁，續用雙手緊勒倒於地之舒刊頸部，致舒刊因失
    血性休克，當場死亡。經路人睹狀報警當場查獲，並扣得前開長刀與短刀之水果
    刀各一把。
二、案經彰化縣警察局田中分局報請台灣彰化地方法院檢察署檢察官相驗後偵查起訴
    。
    理      由
一、訊據上訴人即被告皮猜（以下簡稱被告）對於右開時地因被害人舒刊（以下簡稱
    被害人）欲與其分手，而萌殺人之犯意，乃購買長刀一把將被害人殺死之事實，
    坦認不諱，於警訊、偵查及原審審理時，亦均供認殺死被害人無訛，雖辯稱，伊
    僅以長刀殺被害人，並無持水果刀（短刀），且僅刺殺被害人一刀，被害人同行
    之優皮幫伊殺被害人，水果刀應係優皮所持有云云。惟查：
  (一)右開犯罪事實，已據現場之證人優皮迭於警訊、偵查、原審調查時及證人蕭貴美
    於警訊時分別證述明確（見相驗卷第十三、十四、廿四頁、原審卷第廿三頁），
    並有警繪製之現場圖一張、相片數幀在卷（見相驗卷第五、八頁），與刀械二把
    及被告行兇時所著沾染被害人血跡之衣、褲各一件扣案可稽。
  (二)扣案之刀械二把一長、一短，均係單刃，末端均尖，刀身部位都沾滿血跡，長刀
    刀尖斷裂、刀身彎曲，亦經檢察官勘驗與原審及本院於審理中提示觀明，有檢察
    官之勘驗筆錄在卷可憑。死者舒刊因遭二把刀背不同寬度之單刃銳器各一把刺殺
    ，致受有右鎖骨銳器刺傷一處（１×３×２公分）、右鎖骨下部銳器刺傷一處（
    ．５×１．５×２公分）、右第三肋間銳器刺傷一處（２×４×４公分）、右
    第五肋骨銳器刺傷一處（４×２公分）深及胸腔及肺臟、右第六肋骨銳器刺傷一
    處（８×２公分）切斷第六肋骨深及胸腔傷及肺臟、右第八肋間銳器刺傷一處（
    １×２公分）深及胸腔傷及肝臟、左第四肋間銳器刺傷一處（３×２×３公分）
    、左胸外側部第五肋間銳器刺傷一處（２×８×１公分）、右三角肌部、前臂部
    、左前臂部、右膝前部等銳器刺傷多處傷害致失血性休克死亡，亦據台灣彰化地
    方法院檢察署檢察官督同檢驗員相驗至明，有驗斷書一份在卷可按。且目擊證人
    蕭貴美於警訊證稱：「被告持長、短二刀在地上猛刺被害人」，另證人優皮亦證
    謂：「被告殺被害人到其不動為止」各等語（見相驗卷第十三、十四頁），足見
    被害人係遭被告當場持扣案之長、短二把刀械多力殺害無疑，被告辯稱，僅持長
    刀一把、刺被害人一刀云云，顯與事實不合，殊無可取。
  (三)被告於警訊供承「優皮是要前來勸架時，遭伊割傷，短刀不知何人所有」（見相
    驗卷第十一頁），於偵查時復稱：「優皮因要搶我那把刀（長刀）不慎砍傷其手
    腕」（見偵查卷第五頁），證人優皮於警訊亦證稱，「被告向舒刊身體刺過來；
    我用左手阻擋而被殺傷左手腕，就跑離現場。」，於原審證謂：「刀（短刀）非
    我們（指與當時同行之通賽、曼玲、舒刊）所有」（見一審卷第廿三頁），證人
    通賽、曼玲於原審亦為同此之證述（見原審卷第廿三、廿四頁），且參以優皮與
    被害人舒刊及通賽、曼玲等均係在佩登斯公司工作之泰國籍女技工，與被告無何
    相識或淵源，當時四女技工相偕出遊，於被告殺害被害人舒刊時，優皮應無持水
    果刀（短刀）幫助被告殺害被害人之可能，因之，被告所辯：優皮幫助其殺害被
    害人，水果刀應係優皮持有云云，亦無可取。
  (四)被告係因其女友舒刊欲與其分手，乃萌殺人之犯意，購買長刀以殺害被害人，行
    兇時持長刀及短刀猛刺，長刀尖斷裂、刀身彎曲、棄刀後仍以雙手緊勒被害人頸
    部使被害人失血休克當場死亡，被告殺意至堅，用力甚猛，持續至被害人死亡始
    罷手，自應負殺人之罪責。
  (五)綜上，本案事證已臻明確，被告所辯為避就之詞，殊無可採，犯行堪以認定。
二、核被告所為，係犯刑法第二百七十一條第一項之殺人罪，原審為科刑之判決，固
    非無見，惟原審判處被告無期徒刑，依法應併宣告禠奪公權終身，而疏未宣告，
    尚有未洽。被告上訴意旨，認原審量刑過重求為從輕，雖無理由，但原判決既有
    上述可議之處，仍應由本院將原判決撤銷改判，審酌被告不思以和平方式解決其
    與被害人間之感情糾紛，而狠下毒手奪人生命，惡性甚重，惟被告身居異域，感
    情受挫，所受刺激較一般人寂若甚多，犯後坦承犯行，深知悔悟，態度尚佳等一
    切情狀，仍處原審所處如主文所示之刑，並依法宣告禠奪公權終身，扣案之長刀
    一把，為被告所有，供犯罪所用之物，為被告所供明，併予宣告沒收，至扣案之
    水果刀（短刀）一把，被告雖亦持以行兇，但無從證明屬被告所有，復非屬違禁
    物，不得諭知沒收，併此明。
三、據上論斷，應依刑事訴訟法第三百六十九條第一項前段、第三百六十四條、第二
    百九十九條第一項前段，刑法第二百七十一條第一項、第三十七條第一項、第三
    十八條第一項第二款，判決如主文。
本案經檢察官乙○○到庭執行職務。
中      華      民      國     八十九     年      五      月    十七    日
                                   臺灣高等法院臺中分院刑事第一庭
                             審判長法  官  陳  紀  綱
                                               法  官  蕭  錦  鍾
                                               法  官  陳  登  源
右正本證明與原本無異。
得上訴或依職權送上訴。
如不服本判決應於收受送達後十日內向本院提出上訴書狀，其未述上訴之理由者並
得於提起上訴後十日內向本院補提理由書（均須按他造當事人之人數附繕本）。
                                               書記官  林  桂  鳳
中      華      民      國     八十九     年      五      月    十九    日
所犯法條：
刑法第二百七十一條
殺人者，處死刑、無期徒刑或十年以上有期徒刑。
前項之未遂犯罰之。
預備犯第一項之罪者，處二年以下有期徒刑。
                                                                        Ｄ


司法院資訊處製作；財團法人民間司法改革基金會備份。
